【裁判字號】    90,訴,124
【裁判日期】    900426
【裁判案由】    偽造文書等
【裁判全文】
臺灣高雄地方法院刑事判決                            九十年度訴字第一二四號
    公訴人  臺灣高雄地方法院檢察署檢察官
    被  告  乙○○
右列被告因偽造文書等案件，經檢察官提起公訴（八十九年度偵字第二一五六五號）
，本院判決如左：
    主  文
乙○○無罪。
    理  由                       `
一、公訴意旨略以：被告乙○○基於幫助綽號「逍遙」之不詳姓名年籍成年女子，行
    使偽造私文書及詐欺取財之犯意，於民國八十九年七月二十九日十六時許，共同
    至高雄市○○○路三十三號之五號「海外旅行社」，由綽號「逍遙」之女子持被
    害人甲○○在不詳時地所遺失之英商渣打銀行000000000000000
    0號信用卡一張，以刷卡消費之方式，向海外旅行社職員丙○購買四張機票，金
    額合計原為新臺幣(下同)七千一百六十元，惟丙○誤刷款為三千五百八十元。
    斯時，被告乙○○在該旅行社大門外佯裝替綽號「逍遙」之女子接聽完行動電話
    後，入內表示要加購四張機票，遂由該綽號「逍遙」之女子，持被害人甲○○前
    開信用卡，再刷卡購買四張機票，丙○亦誤刷款為三千五百八十元，並由綽號「
    逍遙」之女子偽簽被害人署押二次於消費簽帳單上，以偽造不實之消費簽帳單（
    一式二聯簽，第一聯由持卡人留存、第二聯由商店留存以向銀行請款）之私文書
    後，持交丙○，以主張收到商品之意思表示，連續行使前開偽造之簽帳單，使丙
    ○誤信係被害人甲○○本人消費而陷於錯誤，並交付其購買之八張機票，因認被
    告所為係幫助綽號「逍遙」之女子，犯刑法第二百十六條、第二百十條行使偽造
    私文書及第三百三十九條第一項詐欺取財之罪嫌等語。
二、按犯罪事實應依證據認定之，無證據不得推定其犯罪事實，又不能證明被告犯罪
    者，應諭知無罪之判決，刑事訴訟法第一百五十四條、第三百零一條第一項分別
    定有明文；又按認定不利於被告之事實，須依積極證據，苟積極證據不足為不利
    於被告事實之認定時，即應為有利於被告之認定，更不必有何有利之證據，最高
    法院三十年度上字第八一六號判例可資參酌。本件訊據被告固不否認確曾與綽號
    「逍遙」之女子到海外旅行社購買機票等情，惟堅決否認有何幫助行使偽造文書
    及詐欺取財犯行，辯稱：伊與「逍遙」是在釣蝦場認識，彼此並無深交，八十九
    年七月二十九日，「逍遙」要伊載她去買機票，所以才開車到載她到海外旅行社
    ，但伊留在車上，並未和「逍遙」一起進去旅行社買機票，「逍遙」並將行動電
    話留在車上。後來有一位自稱是「逍遙」親戚的成年男子打「逍遙」的行動電話
    進來，囑其轉告「逍遙」要多買四張機票，伊才下車到該旅行社大門口，要「逍
    遙」多買四張機票，本件伊實不知「逍遙」所持之信用卡係他人遺失之信用卡等
    語。
三、經查：本件公訴人之所以認為被告涉有前揭犯行，無非係以被害人丙○曾指訴：
    案發後約二星期，被告復與該女子同來，因其表示要渠等補刷上次錯誤之金額，
    乃匆匆相偕離去；約在一星期後，被告獨自一人來刷卡購買四張機票，因其以確
    認授權碼之方式進行查證，被告乃奪回其信用卡匆匆離去等語，及英商渣打銀行
    所提供遭盜刷之資料明細一紙，並認其無法交待「逍遙」之相關年籍資料供查證
    顯與常情有違等以為其論據之基礎，惟被害人丙○既於本院審理時，復到庭就被
    告與綽號「逍遙」之女子購買機票情形詳細補稱：綽號「逍遙」之女子第一次到
    我店裡刷卡買機票時，被告在車上聽電話，一邊講一邊走到門口，講話的內容有
    提到說對方要一起去臺北，講完電話後，被告就要綽號「逍遙」之女子多買四張
    機票。被告與綽號「逍遙」之女子第二次來的時候，被告站在門口沒有進來，我
    跟綽號「逍遙」之女子說前次刷卡金額有誤，該女子說她再去拿卡來補刷，然後
    就和被告一起離開。第三次被告跟我買四張機票時，因為查授權碼查很久，被告
    就說他來不及了，於是就把信用卡拿回去；被告與綽號「逍遙」之女子到我店裡
    時，並沒有開口喊綽號「逍遙」之女子姓名，也沒有稱呼綽號「逍遙」之女子為
    「甲○○」，如果當天只有綽號「逍遙」之女子拿信用卡來買機票，我還是會賣
    ，因為客人拿卡出來我沒有理由不讓他刷卡，而且綽號「逍遙」之女子很面熟，
    曾經來買過機票等語（見本院九十年三月六日訊問筆錄、九十年四月十七日審判
    筆錄），顯見被告並未曾與綽號「逍遙」之女子，共同進入海外旅行社購買機票
    ，亦未曾目睹綽號「逍遙」之女子持他人遺失之信用卡簽帳消費，因而即便被告
    係與綽號「逍遙」之女子共同駕車到海外旅行社，其辯稱不知綽號「逍遙」之女
    子盜刷被害人甲○○之信用卡，是否即不足採信，尚非無疑。況由前開被害人丙
    ○之證詞，亦可知被害人丙○願否出售機票予綽號「逍遙」之女子，應與被告是
    否出現在現場無涉，故能否以被告曾轉告綽號「逍遙」之女子多買四張機票，即
    遽論被告知情且基於幫助之犯意實施幫助行為，以幫助綽號「逍遙」之女子行使
    偽造私文書及詐欺取財，亦非無疑。至被害人丙○雖曾指稱被告於案發後曾獨自
    一人前來購買四張機票，因其以確認授權碼之方式進行查證，被告乃奪回其信用
    卡匆匆離去等語，惟被害人丙○既無法確定被告當時使用之信用卡，是否為屬他
    人所有或係偽造之信用卡等非正常使用之信用卡，且該部分事實，亦與被告是否
    確於八十九年七月二十九日幫助綽號「逍遙」之女子盜刷他人遺失之信用卡無涉
    ，自不得執此推論被告之犯行。是依前開最高法院之見解，本件在無其他積極證
    據足資證明被告確有公訴人所指訴之行使偽造私文書及詐欺取財犯行之情形下，
    要不能以被告無法提供綽號「逍遙」之女子之真實姓名、年籍供本院查證，即遽
    為不利被告之認定。此外，本院復查無其他積極證據足認被告有何觸犯刑法第二
    百十六條、第二百十條行使偽造私文書及第三百三十九條第一項詐欺取財之犯行
    ，自應依法為無罪之諭知，以期適法。
據上論斷，應依刑事訴訟法第三百零一條第一項，判決如主文。
本案經檢察官吳昭瑩到庭執行職務。
中      華      民      國    九十      年      四      月    二十六    日
                                臺灣高雄地方法院刑事第七庭
                                  法  官 劉傑民
右正本證明與原本無異。
如不服本判決，應於判決送達後十日內，向本院提出上訴狀。
                                  書記官 黃琬婷
中      華      民      國    九十      年      四      月    二十六    日


司法院資訊處製作；財團法人民間司法改革基金會備份。
